【裁判字號】    89,自,1031
【裁判日期】    900413
【裁判案由】    詐欺
【裁判全文】
臺灣臺中地方法院刑事裁定                        八十九年度自字第一三一號
    自  訴  人  乙○○
    被      告  甲○○
右列被告因詐欺案件，經自訴人提起自訴，本院裁定如左：
    主  文
自訴駁回。
    理  由
一、按法院或受命法官於自訴案件第一次審判期日前訊問及調查結果，如認為案件有
    刑事訴訟法第二百五十二條至第二百五十四條之情形者，得以裁定駁回其自訴，
    同法第三百二十六條第三項定有明文。
二、本件自訴意旨略以：被告甲○○自民國八十六年年初起，陸續向自訴人乙○○借
    款，每次金額為新臺幣（下同）二十萬或三十萬元不等，前後共計借款一百五十
    八萬元，並約定所借款項於八十六年五月三十一日返還，並簽發借據及本票各乙
    紙以為擔保，詎清償日屆至後，被告非但未依約清償借款，並逃逸無蹤，因認被
    告涉有刑法第三百三十九條第一項之詐欺取財罪嫌云云。
三、訊據被告甲○○固坦承於右揭時間陸續向自訴人乙○○借貸上開款項共計一百五
    十八萬元，惟堅決否認有何詐欺之犯行，辯稱：因經濟狀況不好，週轉不靈，且
    因記事本丟掉，無法聯絡到自訴人，才未按時還款，以前也曾向自訴人借錢，均
    有償還，伊並無詐欺之意思等語。
四、按犯罪事實應依證據認定之，無證據不得推定其犯罪事實，刑事訴訟法第一百五
    十四條定有明文；次按刑法第三百三十九條第一項詐欺罪之成立，以意圖為自己
    或第三人不法之所有，以詐術使人將本人或第三人之物交付為要件。所謂以詐術
    使人交付，必須被詐欺人因其詐術而陷於錯誤，若其所用方法，不能認為詐術，
    亦不致使人陷於錯誤，即不構成該罪，最高法院四十六年度臺上字第二六０號判
    例可資參照。
五、本件自訴人認被告涉有刑法第三百三十九條第一項之詐欺罪嫌，無非以被告向其
    借款，屆期拒不返還，及提出借據、本票影本各乙紙，為其論罪之依據。經查，
    被告於右揭時間陸續向自訴人借款一百五十八萬元之事實，固有借據、本票影本
    各一紙在卷可證，惟被告當時確係為償還欠他人之款項及投資生意，始向自訴人
    借款等情，業據自訴人於本院審理中陳稱：被告當時確有積欠別人款項，向我借
    錢是為還債及投資成立公司所用等語明確，且被告未還款當時並非避不見面，此
    亦經自訴人於本院審理中指稱：被告當時是因我的聯絡資料不見，才無法主動與
    我聯絡，因找不到人，我才會告他詐欺，被告以前也有跟我借過錢，均有按時還
    等語（見本院九十年四月三日訊問筆錄），顯見被告並非故意不還款項甚明，參
    以被告於本院審理中已與自訴人達成和解，有和解書一份附卷可稽，而自訴人亦
    表示不追究等情觀之，被告借款當時並無為自己不所有之意圖，自訴人亦無陷於
    錯誤之情形，至為灼然，縱事後被告無法如期給付積欠之款項，亦純屬民事債務
    之糾紛，被告前揭所辯，洵非虛詞。從而被告之行為，依上揭之說明，自與詐欺
    之構成要件不相符。此外，本院復查無其他證據足資證明被告有詐欺之犯行，其
    犯罪嫌疑顯有不足，揆諸上揭刑事訴訟法之規定，本件自訴應予駁回。
據上論斷，應依刑事訴訟法第三百二十六第三項、第二百五十二條第十款，裁定如主
文。
中      華      民      國九十      年      四    月    十三    日
                                    臺灣臺中地方法院刑事第四庭
                                        法  官  卓  進  仕
右正本證明與原本無異。
如不服本裁定，應於裁定送達後五日內，向本院提出抗告狀。
                                        書記官
中      華      民      國        九十      年      四    月    十三    日


司法院資訊處製作；財團法人民間司法改革基金會備份。
